臺灣高等法院臺南分院民事判決　九十一年度訴易字第二三號　Ｊ
　　　原　　　告　丙　○○○
　　　訴訟代理人　丁　○　○
　　　被　　　告　乙　○　○
　　　訴訟代理人　甲　○　○
右當事人間因侵權行為附帶請求損害賠償事件，經本院刑事庭裁定（九十一年度附民
字第四０號）移送前來，本院判決如左︰
　　　主　　　文
被告應連帶給付原告新臺幣萬伍仟元，及自民國九十一年二月二日起，至清償日止
，按年息百分之五計算之利息。
原告其餘之訴駁回。
訴訟費用由被告連帶負擔十分之一，餘由原告負擔。
　　　事　　　實
甲、原告方面：
一、聲明：被告應連帶給付原告新臺幣（下同）四十五萬元，及自附帶民事起訴書狀
　　繕本最後送達被告翌日起至清償日止，按年息百分之五之利息。
二、陳述：
  (一)刑事判決之犯罪事實記載：「拉扯告訴人丙○○○，站立不穩，跌倒受傷」與事
    實不符，事實真相是：「被告二人暴力圍毆上訴人，拳打腳踢到在地，遍體受傷
    」。被告乙○○手持菜刀要殺原告，第二次偵查庭被告及被告父母親均坦白承認
    ，起訴書及一審判決卻未提及，請調閱筆錄及錄音帶。被告未能提出人證、物證
    ，所言均不實在。
　(二)刑事第一審法官訊問被告對診斷證明書有何意見，被告二人均答無異議。又問被
　　告要不要和解，被告稱以三萬元為限。被告二人已承認有罪確定。又刑事部分已
　　經判決確定，玆引用刑事部分有利之事實及證據，但刑事判決太輕。原告受到精
　　神很大的傷害，所以請求精神慰撫金。
  (三)當時要被告賠償花瓶一千元，被告不賠，卻用安全帽打原告。
三、證據：引用刑事案件之證據。
乙、被告甲○○、乙○○方面：
一、聲明：原告之訴駁回。
二、陳述：
　(一)被告等因此案受到很大的冤枉，被告有意要賠原告花盆，原告不願意，而花盆也
　　只有缺一角而已。原告又要打被告之媽媽，被告把原告推開，否則被告之母會被
　　原告打傷。原告請求慰撫金過高，請求減少金額。
  (二)刑事部分不能上訴第三審，其實被告是有意見的。
丙、本院依職權向台灣台南地方法院檢察署調閱該署九十年度偵字第八六四六號被告
    甲○○傷害案卷。
　　　理　　　由
一、原告主張：被告與原告為鄰居，被告甲○○於民國（下同）九十年四月六日十二
    時四十五分許，駕駛自用小客車從原告門前經過，不慎壓壞原告所有之花盆後，
    與原告發生爭執，被告甲○○及乙○○即圍毆原告，且乙○○竟手持菜刀要殺原
    告，致原告跌倒後受有雙前臂、雙膝鈍傷併皮下瘀血及上唇淺裂傷之傷害，原告
    精神受創甚巨，爰依侵權行為法律關係，求為判決命被告連帶給付原告四十五萬
　　元之精神慰撫金，並加付自訴狀繕本送達被告之翌日起算之法定利息等語。
二、被告則以：被告甲○○固因不慎撞壞原告花盆之一角，但願賠償原告一千元，原
　　告不同意致未成立和解，因原告欲持安全帽打被告之母，伊乃將原告推開，原告
　　請求慰撫金過高等語，資為抗辯。
三、原告主張被告甲○○於右揭時、地，因駕駛自用小客車從原告門前經過，不慎壓
    壞原告所有之花盆後，與原告發生肢體衝突，並造成原告跌倒後受有雙前臂、雙
    膝鈍傷併皮下瘀血及上唇淺裂傷之傷害等情，為被告所不爭執，自堪信為真實。
    惟被告辯稱當時係因原告要用安全帽打其等之母親，其等為防衛其母受傷害，才
　　以手將原告推開，其等為保護母親安全而與告訴人發生拉扯，並非有意傷害原告
　　云云。惟查：
  (一)被告二人年輕力壯，設若原告確有持安全帽要打人，以被告二人之力，奪走安全
    帽乃輕而易舉之事，焉有聯手推倒原告之理？足見被告二人推倒原告應非為保護
    母親而為。
  (二)縱認被告二人係為保護母親安危而推倒原告，然原告係五十多歲之婦人，與被告
    二人相較，其侵害行為之危險性與急迫性非高，其力量與反應亦顯比被告二人年
    輕力壯之男子低，然被告二人卻聯手推倒原告，造成其受有雙前臂、雙膝鈍傷併
    皮下瘀血及上唇淺裂傷等多處傷害，此有診斷書及相片各一紙在卷可參（參見偵
    查卷第六、七頁），顯然被告防衛之手段亦屬過當，則被告二人有傷害原告情事
    ，應無疑義。
　(三)綜上所述，被告二人所辯，均係卸責之詞，不足採信。本件事證已臻明確，被告
　　傷害原告之行為，堪以認定。
四、按因故意或過失，不法侵害他人之權利者，負損害賠償責任。數人共同不法侵害
    他人之權利者，連帶負損害賠償責任。不法侵害他人之身體、健康、名譽、自由
    、信用、隱私、貞操，或不法侵害其他人格法益而情節重大者，被害人雖非財產
　　上之損害，亦得請求賠償相當之金額。民法第一百八十四條第一項前段、第一百
　　八十五條第一項、第一百九十五條第一項前段定有明文。被告因細故共同毆打原
　　告，致原告受有雙前臂、雙膝鈍傷併皮下瘀血及上唇淺裂傷等多處傷害，肉體、
　　精神確受有痛苦，則原告請求被告連帶賠償精神慰撫金，自屬有據。爰審酌被告
　　乙○○係高中畢業，現擔任新光三越百貨公司駐衛警工作，月入二萬四千元，並
　　無房屋不動產。被告甲○○係大學畢業，名下有一棟房子。原告係國小畢業，在
　　私人公司工作，月入一萬五、六千元，有四個小孩，一棟二樓房子等情事，經斟
　　酌雙方之身分、學歷、地位、經濟能力及原告所受之痛苦等情，認原告請求之精
　　神慰撫金以三萬五千元為適當，在此範圍內請求應予准許，逾此數額之請求，尚
　　屬過高，不應准許。
五、從而，原告本於侵權行為損害賠償請求權之法律關係，請求被告連帶賠償三萬五
    千元，及自起訴狀繕本最後送達被告之翌日即九十一年二月二日起，至清償日止
    ，依法定利率百分之五計算之遲延利息，洵屬正當，應予准許。逾此部分所為之
    請求，為無理由，應予駁回。
六、據上論結：本件原告之訴，為一部有理由，一部無理由，依民事訴訟法第七十九
    條但書，第八十五條第二項，判決如主文。
中　　　華　　　民　　　國　　九十一　　年　　　四　　　月　　 三十　　 日
　　　　　　　　　　　　　　　　　　臺灣高等法院臺南分院民事第一庭
~B1審判長法官　王　　惠　　一
~B2　　　法官　張　　世　　展
~B3　　　法官　吳　　上　　康
右為正本係照原本作成。
不得上訴。
中　　　華　　　民　　　國　　九十一　　年　　　五　　　月　　 　一　　 日
~B法院書記官　易　　慧　　玲
